【裁判字號】    98,聲判,51
【裁判日期】    981030
【裁判案由】    聲請交付審判
【裁判全文】
臺灣士林地方法院刑事裁定              98年度聲判字第51號
聲  請  人
即  告訴人  甲○○
代  理  人  陳舜銘律師
被      告  乙  ○
                          樓
上列聲請人因告訴被告偽造文書案件，不服臺灣高等法院檢察署
檢察長駁回再議之處分（98年度上聲議字第4697號），聲請交付
審判，本院裁定如下：
    主  文
聲請駁回。
    理  由
壹、按告訴人不服上級法院檢察署檢察長或檢察總長認再議為無
    理由而駁回之處分者，得於接受處分書後10日內委任律師提
    出理由狀，向該管第一審法院聲請交付審判；法院認為交付
    審判之聲請不合法或無理由者，應駁回之，刑事訴訟法第25
    8條之1第1項、第258條之3第2項前段分別定有明文。
貳、程序方面：
一、本件聲請人以被告涉犯偽造私文書罪，向臺灣士林地方法院
    檢察署檢察官提出告訴，經該檢察署檢察官為不起訴處分（
    98年度偵續字第56號）後，聲請人不服，聲請再議亦經臺灣
    高等法院檢察署檢察長於民國98年7 月30日以98年度上聲議
    字第4697號處分書認聲請人再議為無理由而駁回再議。
二、該處分書於98年8月5日送達聲請人，聲請人於收受處分書後
    10日內之98年8 月14日委任律師向本院具狀聲請交付審判，
    程序上核無不合，先予指明。
參、實體方面：
一、本件聲請交付審判意旨略以：
    本件被告乙○與告訴人於民國90年2 月間確有成立以架設網
    站為工作內容之契約，然當時約定之總價金為新臺幣（下同
    ）15萬元，並由告訴人先行給付頭期款3 萬元，有被告親自
    書寫之收據1 紙可證，被告提出之契約書影本，既與上開內
    容不符，該契約書上亦無告訴人之簽名、印章，顯係被告所
    偽造。此外，告訴人除已給付3萬元外，每月又支付3,300元
    管理費，有被告親自書寫之付款明細表可參，是其付款數目
    與方式，均與被告所提合約書影本所載明者不同，足見合約
    書係偽造甚明。原處分竟未令被告提出契約書正本以資鑑定
    ，亦未就何以實際付款方式何以與契約影本不同說明理由，
    遽信被告辯解之詞，逕為不起訴處分，顯未深入追查，因而
    聲請人提起聲請再議。然原駁回再議之處分，認對於該合約
    書影本之真正，暨被告竟憑該偽造之合約獲判民事請求有理
    由，顯有訴訟詐欺等情，均未深入調查，又未附理由逕認告
    訴人所提出之收據有所瑕疵，是原駁回再議之處分難謂完備
    云云。
二、本院的判斷：
（一）按刑事訴訟法於91年2月8日經修正公布，增定第258條之1
      「聲請交付審判」規定，此乃對於「檢察官不起訴或緩起
      訴裁量權」制衡之一種外部監督機制，此時，法院僅在就
      檢察官所為不起訴或緩起訴之處分是否正確加以審查，以
      防止檢察機關濫權，依此立法精神，法院就聲請交付審判
      案件之審查，所謂「得為必要之調查」，其調查證據之範
      圍，自應以偵查中曾顯現之證據為限，不可就告訴人新提
      出之證據再為調查，亦不可蒐集偵查卷以外之證據，否則
      將與刑事訴訟法第260 條之再行起訴規定，混淆不清，亦
      將使法院兼任檢察官之角色而有回復「糾問制度」之虞。
      且法院裁定交付審判，即如同檢察官提起公訴使案件進入
      審判程序，是法院裁定交付審判之前提，必須偵查卷內所
      存證據已符合刑事訴訟法第251 條第1 項規定「足認被告
      有犯罪嫌疑」檢察官應提起公訴之情形，亦即該案件已經
      跨越起訴門檻，否則，縱然法院對於檢察官所認定之基礎
      事實有不同判斷，但如該案件仍須另行蒐證偵查始能判斷
      應否交付審判者，因交付審判審查制度並無如同再議救濟
      制度得為發回原檢察官續行偵查之設計，法院仍應依同法
      第258 條之3 第2 項前段規定，以聲請無理由裁定駁回。
（二）按犯罪事實應依證據認定之，無證據不得認定犯罪事實，
      刑事訴訟法第154 條第2 項定有明文。又認定不利於被告
      之事實，須依積極證據，苟積極證據不足為不利被告認定
      時，即應為有利被告之認定，不必有何有利之證據；另告
      訴人之告訴，係以使被告受刑事訴追為目的，其陳述是否
      與事實相符，仍應調查其他證據以資審認，且事實之認定
      ，應憑證據，如未能發現相當證據，或證據不足以證明，
      不能以推測或擬制方法，以為基礎，此「無罪推定」及「
      罪疑惟輕」原則，乃刑事訴訟制度之主要基礎。
（三）由調閱之臺灣士林地方法院檢察署97年度偵續字第56號及
      臺灣高等法院檢察署檢察官98年度上聲議字第4697號偵查
      全卷可知：訊據被告乙○於偵查中固坦承曾受告訴人之委
      託，架設多媒體影音網站及設計網頁，並領取告訴人給付
      之報酬3 萬元，惟堅決否認有何偽造文書之犯行，辯稱：
      伊所屬之九度空間公司需經簽妥合約書後，才會替人架設
      網站，且若未簽約，告訴人不可能預先給付頭期款3 萬元
      ，該合約也在臺北市文山區萬芳社區簽訂，伊並無偽造文
      書之犯行，至於原本，則因時間過久，雙方涉訟頗多，未
      能妥善保管合約書，致無法提出以供比對筆跡等語。經查
      ：
       1、本件聲請人雖指稱：合約書中被告之簽名與被告領取
          3 萬元後親手書寫之收據筆跡完全相符，且告訴人簽
          約之習慣均為親自簽名，並使用同一樣式印章，但該
          合約書上並未存有上開告訴人之親簽，所蓋印章亦模
          糊不清，顯見該合約書係出自被告所偽造，原檢察官
          偵查未令被告提出原本，顯未盡調查能事云云。然查
          ，被告所稱書面契約資料未能妥善保存，無法提出原
          本等語，衡情無足認與經驗法則相悖，而且，檢察官
          於偵查中，已盡量命被告提出日常筆跡資料分送法務
          部調查局及內政部刑事警察局鑑定，惟均因資料未足
          而無從比對（見偵續字第56號卷第49-52頁），是上
          開證據既經檢察官分送鑑定及肉眼觀察，均仍無法認
          定契約筆跡係屬偽冒，自無何未盡調查能事之情。告
          訴人仍執前開陳詞爭執，殊難採認。再者，當事人互
          相表示意思一致者，即足成立民事契約，除有要式之
          約定外，有無當事人親簽，對於契約成立並不生任何
          影響，是告訴人指述契約因非渠親簽，而屬偽造云云
          ，復無足採。
       2、被告另以告訴人未依上開合約書內容給付工程款項為
          由，檢具雙方簽署之上開合約書影本，向臺灣桃園地
          方法院提起清償債務之民事訴訟，後因管轄錯誤移送
          繫屬本院。該案經證人馬忠群證述：被告與告訴人確
          有約定報酬30萬元之架設網站契約等語明確，並經本
          院簡易庭以95年度士簡字第1761號判決告訴人應按合
          約書內容給付工程款，嗣告訴人不服提起上訴，仍經
          本院以無法證明上開合約書係被告偽造為由，96年度
          簡上字第238 號判決駁回彼上訴確定，此業經被告及
          告訴人陳述在卷，且有上開判決書2 份及檢附之合約
          書影本1 紙附卷可稽，據此，更難證明被告涉有偽造
          文書之犯行。
       3、聲請人雖指實際付款與該契約書所約定之間，兩者並
          不相同，有被告書寫之付款明細表可參，故可認該合
          約書經偽造甚明，被告藉此訴訟詐欺云云，然而，契
          約成立之後，雙方並無不能以各種明示、默示之方式
          再予變更之理，更無從以契約成立後之履約是否符合
          債之本旨，逕推認該契約書係屬偽造。此外，前開證
          據之取捨已由檢察官依法自由心證綜合人證、書證、
          物證加以判斷取捨，更經過臺灣高等法院檢察署於98
          年度上聲議字第4697處分書中再次詳予審酌，對於告
          訴人分別在上開民事爭訟與本案提出之2 份收據，該
          處分書更明白指出：「非惟兩者有『款項』、『頭期
          款』之差異，且後者多出『總款項為新台幣壹拾伍萬
          元整』之文字。經核對二份收據相同部份之字體、字
          距、幾乎相同，幾可認定原係同一份收據，再經修改
          成不同內容，從而，後者之『總款項為新台幣壹拾伍
          萬元整』敘述之真實性殊值懷疑」等理由，與本案卷
          證核屬相符，且查被告之後所提出「總款項壹拾伍萬
          元」之收據，書寫之電匯期日、款項與簽約之時間，
          與民事訴訟所提之收據，不論是直橫式之排列、以數
          字或國字寫就等書寫習慣，更有不同（見本院95年度
          士簡字第1761號卷第74頁、偵卷第14頁），是渠所用
          以爭執所憑之證據，其真實性已令人置疑至此，告訴
          人上開指述，要屬無稽。準此，本件在查無積極證據
          足資認定被告確實有偽造文書犯行之情形下，自不得
          僅因告訴人之片面指訴，即據以認定被告涉有偽造文
          書之犯行。
三、綜上，原不起訴處分書及聲請再議處分書既已調查偵查卷內
    所存證據，並敘明所憑證據及判斷理由，認既無積極證據證
    明被告涉有聲請人所指訴之偽造文書行為，不足認定被告涉
    有本件犯行；且原處分所載證據取捨及事實認定，形式上尚
    無違背經驗法則或論理法則之情事，則縱本院對檢察官所認
    定之基礎事實或有不同之判斷，或認有再加以調查之必要以
    明告訴人所指是否屬實等情，但因仍須另行蒐集或調查偵查
    卷以外之證據等偵查行為始能判斷是否確應交付審判，揆諸
    首揭說明，本院並無該等權限，自無從逕為准許交付審判之
    裁定。是原檢察官及臺灣高等法院檢察署檢察長以被告犯罪
    嫌疑不足，分別予以不起訴處分及駁回再議之聲請，於法並
    無不當。本件聲請交付審判意旨仍執陳詞指摘檢察官偵查未
    備及推理不合經驗或論理法則，請求交付審判，尚無理由，
    其聲請應予駁回。
四、依刑事訴訟法第258 條之3 第2 項前段裁定如主文。
中    華    民    國    98    年    10    月    30    日
                  刑事第六庭  審判長法  官  杜惠錦
                                    法  官  黃欣怡
                                    法  官  梁哲瑋
以上正本證明與原本無異。
本件不得抗告。
                                    書記官  白孝慈
中    華    民    國    98    年    11    月    19    日


司法院資訊處製作；財團法人民間司法改革基金會備份。
